【裁判字號】    94,交聲更,39
【裁判日期】    950227
【裁判案由】    違反道路交通管理處罰條例聲明異議
【裁判全文】
臺灣臺北地方法院交通事件裁定
異議人即
受處分人   甲○○
上列異議人即受處分人因違反道路交通管理處罰條例事件，對
於臺北市交通裁決所於中華民國94 年8月30日所為處分（原處
分案號：北市裁三字第裁22-ACU603063號），聲明異議，經本
院於94年11月4日以94年度交聲字第1102號裁定撤銷原處分後，
處分機關不服提起抗告，經臺灣高等法院於94年11月25日，以
94 年度交抗字第855號裁定發回本院，更為裁定，本院裁定如
下：
    主  文
異議駁回。
    理  由
一按汽車行駛於道路上，其汽車駕駛人或前座乘客未繫安全帶
  者，處汽車駕駛人新台幣1500元罰鍰，道路交通管理處罰條
  例第31條第1項訂有明文。
二本件受處分人即異議人甲○○，於民國93年6月13日17時7分
  許，駕駛車號CU-6365 號自用小客車，途經臺北市○○區○
  ○路119 巷口時，因駕駛人未繫安全帶，為臺北市政府警察
  局內湖分局康樂派出所員警林明輝所發現攔停，遂以受處分
  人有違反道路交通管理處罰條例第31條第1 項之行為當場掣
  單舉發，並載明到案日期為93年6月28 日前，同時將舉發通
  知單交受處分人簽收，惟受處分人拒絕簽收，警員遂將受處
  分人拒絕簽章事由記明在該舉發通知單上，而視為已收受該
  通知單，然受處分人未到案聽後裁決，原處分機關遂以受處
  分人有前述違規行為，於94年8月30 日依道路交通管理處罰
  條例第31條第1項，裁處1500元罰鍰。
三訊據受處分人雖自承於上揭時地為警攔停，惟否認有何違規
  行為，辯稱：伊於舉發當時確有繫安全帶，警員舉發伊於駕
  駛汽車時未繫安全帶並無證據，舉發本屬有誤，且本件發生
  於93年6月13日，裁決所遲至94年8月30日始為裁決，有失公
  允云云。惟查：
  (一)受處分人上開違規事實，業據證人即本件舉發員警林明輝
    於本院調查時，以具結擔保其供述之真實性之心理處罰狀
    態下證稱：「（問：請陳述當時開此舉發單的情形？）我
    當時發現甲○○駕駛的這部車CU-6365 號自小客，在臺北
    市○○區○○路119 巷口，發現他即駕駛人確實沒有繫安
    全帶，我攔停他到旁邊，我就開告發單，他表示沒有犯罪
    ，我有告訴他相關權益，他說要收請阿扁來收，就拒簽。
    」（參見本院94年度交聲更字第39號卷95年1月20 日調查
    筆錄）衡諸證人係依法執行公務之人員，與異議人素不相
    識，亦無仇隙，應無甘冒自身觸犯偽證罪之風險而設詞誣
    攀異議人之理，故其證言應堪採信。
  (二)次按交通警員掣單舉發違反道路交通管理處罰條例所列之
    違規事實，本質上為行政處分，係公務員基於職務上權力
    ，依法就特定之具體事件所為具公法上效果之單方行政行
    為，基於公務員為公法上行為具有公信力之原則，該行政
    處分當可被推定為有效，其據以依法處分之事實亦應認定
    為正確無誤。另依道路交通管理處罰條例科處行政罰事件
    ，依據公法爭議之舉證責任分配法則，固應先由行政機關
    就其業已履踐相關正當法律程序，以及人民應受處罰之客
    觀違反法令行為，負證明之責，受處罰人就行政機關已為
    相當證明之前開事項，若主張欠缺主觀歸責條件或為其他
    抗辯，亦須就其所辯提出反證。惟行政機關對於前開應為
    舉證事項，並非不得以執行查察取締勤務人員，依據調查
    人證之程序，使就親歷事實提供不可替代之證明方法，尤
    於當場舉發交通違規事件，鑑於交通違規事實往往驟然而
    現、稍縱即逝，若硬性要求舉發員警不分違規情節，一律
    必須預留證據，俾便事後提出供法院審查，除有現實技術
    可行性之困難，勢將大幅提高交通管理之行政成本，並嚴
    重削弱道路交通管理之行政效能，此絕非立法者制定道路
    交通管理法規之本意。受處罰人就該證人所述見聞經過之
    真實性倘有質疑，除依法定交互詢問程序加以檢驗外，不
    得僅因證人之個人身分、地位或憑己意指為必須代以其他
    特定之證據方法，此在證人業已具結願依偽證罰責擔保證
    言可信之場合，尤屬當然（臺灣高等法院94年度交抗字第
    344號、93年度交抗字第873號裁定參照）。從而本件異議
    人既未就執勤員警之舉發有誤提出相關證據以供調查，本
    院復查無何證據足資證明證人林明輝有捏造事實違法取締
    之情事，則執勤警員本其維護交通秩序、公眾安全職責所
    為之舉發，自應受到合法、正確之推定。復參以證人林明
    輝庭呈之舉發當日員警工作紀錄簿影本，其上記載詳細，
    且經核閱與證人到庭證述之內容相符，是異議人於上揭時
    地有駕駛汽車未繫安全帶之違規行為，洵堪認定。
  (三)再者處罰機關如未能即時就違反道路交通管理處罰條例案
    件裁處，其效力為何，該條例並未有所規定，而該條例第
    92條第3 項授權制訂之違反道路交通管理事件統一裁罰標
    準及處理細則（下稱處理細則）第44條第1 項明定違反道
    路交通管理事件行為人，未依規定自動繳納罰鍰，或未依
    規定到案聽候裁決，處罰機關應於舉發違反道路交通管理
    事件通知單送達2 個月內依標準表逕行裁決之。此項規定
    顯係主管機關為補充前揭道路交通管理處罰條例漏未規定
    處罰機關於受理違反道路交通管理事件裁決時效，所為之
    補充性質行政命令，惟其並未規定處罰機關違反「2個月」
    期間之規定時，有失權之效果，故解釋上該規定屬訓示規
    定，如未遵守該等條文規定之期限，在行政管理上縱有缺
    失之處，尚難指為違法，要不足以影響原處分之效力。然
    審諸刑事犯罪等情節較重之行為，尚且有時效之規定，則
    情節較輕之交通違規行為，又豈有得永久裁罰之理，且違
    反道路交通管理處罰條例之裁罰目的即在加強道路交通管
    理，糾正駕駛人違規行為，維護交通秩序以確保交通安全
    ，如延宕不決，亦有違行政裁罰之目的（參照臺灣高等法
    院高雄分院94年度交抗字第126 號）。依業經總統公布並
    於95 年2月5日生效之行政罰法第27條第1項規定，行政罰
    之裁處權，因3 年期間之經過而消滅；其立法意旨在避免
    裁罰權之行使與否久懸不決，而使處罰關係處於不確定狀
    態，影響人民權益，惟亦不宜過短，以免對社會秩序之維
    護有所影響，爰定消滅時效為3 年。又為免法律施行後適
    用上之疑義，同法第45條規定該法施行前違反行政法上義
    務之行為應受處罰而未經裁處，於該法施行後裁處者，除
    第15條、第16條、第18條第2項、第20條及第22條規定外，
    均適用之。本件異議人違規之時間為93年6月13 日，處分
    機關於94年8月30 日始為裁決，尚未逾裁罰時效自明，雖
    依前揭行政罰法第45條規定及法律禁止溯及既往原則而無
    行政罰法之適用，然揆諸前述交通事件裁罰之目的並參照
    上述行政罰法第27條第1 項之立法意旨，仍應援該規定之
    法理，認處分機關裁罰時效為三年。是異議人主張本件舉
    發時間為93年6月13日，但處分機關遲至94年8月30日始為
    裁決，有失公允等語，即無可採。
四綜上所述，異議人確有在上述時地於汽車行駛於道路上駕駛
  人未繫安全帶之違規行為，從而處分機關於異議人為違規行
  為後3年內依前揭道路交通管理處罰條例第31條第1項規定，
  裁處異議人罰鍰新台幣1500元，核屬無誤，本件受處分人之
  異議為無理由，應予駁回。
據上論斷，依道路交通案件處理辦法第19條，裁定如主文。
中    華    民    國    95   年    2    月    27    日
      臺灣臺北地方法院交通法庭  法  官  趙子榮
上正本證明與原本無異。
如不服本裁定，應於裁定送達後5日內，向本院提出抗告狀。
                                書記官  蔡金臻
中    華    民    國    95   年    3     月    1     日


司法院資訊處製作；財團法人民間司法改革基金會備份。
